【裁判字號】    89,易,1271
【裁判日期】    901214
【裁判案由】    竊盜等
【裁判全文】
臺灣屏東地方法院刑事判決                        八十九年度易字第一二七一號
    公  訴  人  臺灣屏東地方法院檢察署檢察官
    被      告  丁○○
    右  一  人
    選任辯護人  徐豐明
    被      告  丙○○
    被      告  甲○○
右列被告因竊盜等案件，經檢察官提起公訴（八十九年度偵字第一號、第四五六五號
），本院判決如左：
    主  文
丁○○共同竊盜，處有期徒刑壹年，緩刑參年。
丙○○、甲○○共同竊盜，各處有期徒刑陸月，如易科罰金，均以參佰元折算壹日。
    事  實
一、緣台灣省第七河川局（以下簡稱「第七河川局」）計劃在屏東縣高樹鄉荖濃溪畔
    進行「荖濃溪東振新堤防保護工程」，遂於民國八十八年三月二十二日與和慶營
    造有限公司（以下簡稱「和慶公司」）訂立工程契約。契約中對於「和慶公司」
    施作工程所需之土方，明定該公司得自八十八年四月二日起至同年五月二十九日
    止間，依契約所附之運輸計劃書，每日在屏東縣高樹鄉武洛溪河床（即關福堤防
    內國有地）採取土石約一千四百立方公尺後運至工地填築。同年三月二十八日，
    「和慶公司」又與丁○○任負責人之廣慶土木包工業有限公司（以下簡稱「廣慶
    公司」）訂立契約，以新台幣（下同）三百十七萬三千九百四十元之總價，將上
    開土方部分工程轉由「廣慶公司」承攬。
二、丁○○承攬得該土方工程後，因見盜取砂石販售有暴利可圖，遂與丙○○、甲○○、乙○○（另行審結）等三人共同基於意圖為自己不法所有之犯意聯絡，由丙○○擔任該工程之工地主任，負責管理「出料證明單」及支付砂石車司機薪資；
    由甲○○負責在採土區（土頭）發放「專用通行證」及填發「出料證明單」予砂
    石車司機；並由乙○○負責與有意洽購砂石之買主聯繫。八十八年四月初，適翁
    清松擬購買砂石轉賣，經友人介紹與丁○○聯繫，丁○○得知翁清松來意後，隨
    即囑翁清松與乙○○連絡。乙○○與翁清松二人相約於八十八年四月十日在屏東
    縣九如鄉晤面商談，結果以每台車新台幣（下同）一千七百元之價格成交，並約
    定由翁清松自行僱車前往採石區載運（翁清松涉嫌故買贓物部分經檢察官簽結）
    。八十八年四月十一日，翁清松依約僱請不知情之砂石車司機張高榮、莊崇民、
    邵寶山、豐有生等四人前往關福堤防內載運砂石，惟因丁○○等人內部聯繫不當
    ，致張高榮等人未能及時取得通行證。翁清松向乙○○告知此事後，乙○○即於
    翌日（四月十二日）囑甲○○將事先經第七河川局核准之ＷＩ－五九八號、ＷＩ
    －六九一號、ＷＩ－七七○號、ＪＯ－九○一號之運輸車專用證四張交予砂石車
    司機張高榮等人，再由該四人自同年月十三日起，分別駕駛與運輸車專用證不符
    之車號ＷＧ－三八三號、ＧＡ－○二八號、ＷＧ－六○九號、ＷＩ－八○五號砂
    石車前往採土區載運砂石後，經翁清松指示轉載送予在屏東縣里港鄉三村江南
    巷十六號合夥經營「健荃砂石場」之不知情買主盧其昌、劉坤木（上開二人已由
    台灣屏東地方法院檢察署檢察官為不起訴處分），前後共計載運四十餘車次（張
    高榮三車次、莊崇民二十二車次、邵寶山十四車次、豐有生四車次，共約五百七
    十一立方米），翁清松則於八十八年四月十四日在高雄縣美濃鎮吉洋村活動中心
    旁，交付票面金額共為十萬元之支票二紙予乙○○作為購買砂石之價款。嗣於八
    十八年四月十五日中午十二時許，張高榮、豐有生、邵寶山、莊崇民於載運砂石
    前往「健銓砂石場」時，為警當場查獲而知上情。
二、案經台灣屏東地方法院檢察署檢察官自動檢舉偵查起訴。
    理  由
一、右揭事實業據被告丁○○於本院審理中坦承不諱，經核與證人翁清松（八十八年
    偵字第二七六五號卷第五十三頁至第五十六頁、第六十九頁至第七十一頁、第二
    百三十一頁、第二百三十二頁）、證人即台灣省水利處第七河川局工程師吳金水
    （同前揭卷第十七至第二十一頁）、證人即「和慶公司」負責人趙清和（同前揭
    卷第一一三頁）等人所證述之情節一致無訛，並有台灣省第七河川局荖濃溪東振
    新堤防保護工程土方運輸計劃書、台灣省第七河川局工程契約書、「和慶公司」
    與「廣慶公司」之承攬合約各乙份附卷可稽，足認被告自白與事實相符。訊據被
    告丙○○及被告甲○○二人固不否認於前開時、地擔任工地主任及採土區之出料
    工作，惟均矢口否認有何竊盜犯行，丙○○辯稱：伊於八十八年三月三十日向丁○○承包前開工程後，旋即於八十八年四月一日轉包予甲○○，對於盜採砂石乙
    事並不知情云云；被告甲○○則辯稱：伊均按照規定發通行證給載運砂石之司機
    ，亦不知道為何會有盜賣砂石的事情云云。經查：
    (一)被告丙○○部分：
      前開盜賣砂石予翁清松之事，係先經被告丁○○、丙○○及乙○○三人同意及
      乙○○與丙○○二人對於事件經過均知曉等情，已迭據被告丁○○於本院審理
      中供述明確（本院八十九年十月二十五日、九十年十二月六日審判筆錄參照）
      。被告丙○○對此雖仍否認知情，並執前詞為辯，惟：
      1.被告丙○○於八十八年三月三十日自「廣慶公司」承包前開工程後，旋即於
        同年四月一日將同一工程轉包予甲○○，則衡諸常情，其大可坐享該一轉包
        之差額利潤，何需每日駐守工地監工？又其既已將工程轉包，則載運砂石司
        機之薪資竟仍由其支付，更與吾人之經驗法則有違。凡此種種皆與被告所稱
        轉包之說有所扞格，應認渠所辯云云並非實在，其所提出之轉包契約書自亦
        不足為有利被告之認定。
      2.又「第七河川局」核准之工程運輸車輛司機，乃憑採土區（土頭）人員填寫
        之「出料證明單」向丙○○領取薪資，此已據證人即砂石車司機徐鳳昌證述
        明確（八十八年偵字第二七六五號第一一五頁），是被告丙○○對於此一發
        放司機薪資重要憑據之「出料證明單」之回收統計自應嚴謹，以保障己身權
        益，此觀諸證人即甲○○工作之前手許倩瑜所證：「．．我把每天發放出料
        明單的存根都交給丙○○去統計。」等語即明（同前揭卷第一○七頁背面）
        。然警方自右開載運盜採砂石司機張高榮等人之車上所扣得之「和慶公司」
        出料證明單竟多達十張（流水號：1713、1742、1776、1783、1809、1816、
        1817、1898、1899、1900；附於警卷），其中且有連號者，對此短少現象被
        告丙○○於核對「出料證明單」存根時實不難發覺，此再觀諸證人即在置土
        區（土尾）收取「出料證明單」之蕭慶文所證：伊核對料單時，即發現數量
        不符合，並有向丙○○反應等語（同前揭卷第一○三頁背面）益明。由此可
        推得，被告丙○○顯然已知「出料證明單」短少，惟其竟對證明單短少乙事
        未加追究，足認渠對於工地砂石遭人盜取外運之事已了然於胸，所辯不知有
        人盜採砂石云云，尚難採信。
    (二)甲○○部分：
      甲○○係於工程採土區（土頭）發放「專用通行證」及「出料證明單」予砂石
      車司機乙節，業據被告甲○○自陳在卷，並核與被告丁○○及丙○○所供相符
      。雖其否認有何盜取砂石犯行，並以前開情詞為辯，惟翁清松於八十八年四月
      十日與乙○○商談載運砂石細節時，乙○○曾告知翁清松僱請司機「直接至屏
      東縣高樹鄉廣福村堤防下和慶營造公司所承包的砂石開採區，找一名王小姐，
      就說是乙○○叫來載運砂石的，之後王小姐就會取砂石車的通行證能讓我的貨
      車通行」等情，已據證人翁清松證述綦明（八十八年度偵字第二七六五號卷第
      五十四頁參照）。復參以甲○○明知載運砂石之砂石車車號不符，竟仍發放「
      第七河川局」核發之「專用通行證」予司機張高榮、莊崇民、邵寶山、豐有生
      ，並任由該四人進入採土區（土頭）載運砂石外送多達四十餘車次，顯非一時
      疏失之情，堪認被告甲○○對於盜採砂石乙事與被告乙○○有犯意聯絡，對張
      高榮等四名司機係購買砂石之買主所僱請載運砂石者乙節更難諉為不知。其所
      辯：伊有按照規定發通行證給載運砂石之司機，不知道為何會有盜賣砂石的事
      情云云，應屬事後卸責之詞，不足採信。
    綜上所論，本件被告等三人之犯行均堪認定，應依法論科。
二、核被告丁○○、丙○○及甲○○所為，均係犯刑法第三百二十條第一項之竊盜罪
    。被告丁○○、丙○○、甲○○及乙○○等四人間就上開犯行有犯意聯絡及行為
    分擔，均為共同正犯。茲審酌被告丙○○有賭博前科、丁○○及甲○○則無前科
    ，該三人於本件犯罪中之行為分擔，其等均為圖一己私利，盜採國有砂石販賣、
    嚴重破壞國土保育、影響生態環境，盜採之砂石又多達五七一立方公尺（「第七
    河川局」於八十八年四月十七日現場測量所得，茲有該局八十八年八月二十三日
    水利七工字第七六一八號函附卷可稽），惟案發後被告丁○○即向「第七河川
    局」申請回填因盜堀砂石所生之坑洞，並已回填完峻，有「第七河川局」八十九
    年十二月八日水利七管字第0890203332號函附之回填案會堪紀錄、回填前後測
    量紀錄及照片等在卷供憑，足見其頗有悔意，良知未泯。而被告丙○○及甲○○
    則仍推諉卸責、尚無悔意等一切情狀，爰分別量處如主文所示之刑，並就丙○○
    及甲○○所處之刑諭知易科罰金之折算標準，以資懲儆。公訴人對於被告等人雖
    具體求刑四年，惟被告丁○○於案發後已回填盜採之砂石坑洞，有如前述，被告
    丁○○及甲○○復無前科、且被告乙○○自翁清松所收取用以支付盜賣砂石對價
    之支票尚未提示獲利，茲有高雄區中小企業銀行八十九年四月二十五日高里銀
    總五十四號函附之票據使用紀錄在卷可憑，故如對其等科處有期徒刑四年，實屬
    過重，應併此說明。又被告丁○○前未曾受有期徒刑以上刑之宣告，其因一時失
    慮，偶罹刑典，事後已坦承犯行，並回填所盜堀之砂石，足認其尚有悔意，經此
    刑之宣告後，應知警惕而無再犯之虞，本院因認以暫不執行其刑為當，故予以宣
    告緩刑三年，用啟自新。
三、末查，被告丙○○、甲○○於行為後，原刑法第四十一條易科罰金之規定，已經
    立法院修正將其適用範圍擴大至最重本刑五年以下有期徒刑之罪，並於九十年一
    月十日由總統公布施行，而於同年月十二日生效，茲比較新舊法律之規定，新修
    正之條文對於易科罰金之條件顯然有利於行為人，依刑法第二條第一項前段規定
    ，自應依新修正之刑法第四十一條第一項為其易科罰金之依據，附此敘明。
四、公訴意旨另以：丁○○與乙○○基於意圖為自己不法所有之犯意聯絡，於八十八
    年四月初，適翁清松擬購買砂石轉賣，經友人介紹而與丁○○聯繫，丁○○得知
    翁清松來意後，隨即囑翁清松與乙○○連絡。乙○○與翁清松二人相約於八十八
    年四月十日晤面商談，乙○○佯稱有合法砂石出售，每台價格為一千七百元，致
    翁清松因而陷於錯誤而同意購買。因認被告丁○○及乙○○均涉有詐欺取財罪嫌
    。按公訴人認被告丁○○涉有詐欺取財罪嫌，無非係以翁清松之證述為主要論據
    。訊據被告丁○○則堅決否認有何詐欺犯行，辯稱：我並沒有告訴翁清松說這是
    合法的，翁清松應該知道採砂石是非法的等語。經查：司機張高榮等所領取之「
    專用通行證」與其等所駕駛之砂石車車號並不相符乙節，為翁清松所明知（八十
    八年偵字第二七六五號卷第七十頁參照），且該「專用通行證」上印有「荖濃溪
    東振新堤防保護工程  高樹」等字樣，復有該等通行證影本附卷可按（警卷），
    此等一望即知之疑點，不論砂石車司機或翁清松本人均應不難察覺其中蹊蹺，惟
    翁清松竟仍指示司機將砂石運往私人經營「健荃砂石場」販賣，並以「車子是用
    遞補的」及「他說砂石可以賣」（同前揭筆錄）作為其不知情之依據，顯然與常
    理有悖。又翁清松與乙○○商談過程中，乙○○並未出示任何有開採砂石權利證
    明文件，則翁清松何以對砂石之合法來源深信不疑？是證人翁清松所稱係受乙○○訛詐，致誤信該砂來源合法云云，應屬翁清松事後卸責之詞，自亦不足據為認
    定被告丁○○及乙○○共同涉犯詐欺罪嫌之證據。故公訴人認被告丁○○此部分
    涉有詐欺罪即有未合，此外復查無其他證據證明被告確有公訴人所指此部之犯行
    ，惟公訴意旨認此部分與前揭論罪科刑部分有方法結果之牽連犯關係，屬裁判上
    一罪，爰不另為無罪之諭知。
據上論斷，應依刑事訴訟法第二百九十九條第一項前段，刑法第二條第一項前段、第
二十八條、第三百二十條第一項、第四十一條第一項前段、第七十四條第一款，罰金
罰鍰提高標準條例第一條前段、第二條，判決如主文。
  中      華      民      國      九十      年     十二     月   十四   日
                                      臺灣屏東地方法院刑事第一庭
                                            法  官    王以齊
右正本證明與原本無異。
對於本判決如有不服應於收受送達後十日內向本院提出上訴書狀上訴於台灣高等法院
高雄分院並按他造當事人之人數附具繕本。
                                            書記官    林天化
中      華      民      國      九十        年     十二     月   十四   日
附錄本判決論罪科刑法條：
刑法第三百二十條第一項
意圖為自己或第三人不法之所有，而竊取他人之動產者，為竊盜罪，處五年以下有期
徒刑、拘役或五百元以下罰金。


司法院資訊處製作；財團法人民間司法改革基金會備份。
